【裁判字號】    90,家抗,18
【裁判日期】    900319
【裁判案由】    請求恢復本姓
【裁判全文】
臺灣高等法院臺中分院民事裁定  九十年度家抗字第一八號
      抗  告  人  甲○○
右抗告人請求恢復本姓事件，抗告人對於中華民國九十年一月四日臺灣臺中地方法院
八十九年家聲字第一一號裁定提起抗告，本院裁定如左：
      主      文
抗告駁回。
抗告程序費用由抗告人負擔。
      理      由
一、本件聲請及抗告意旨略以：抗告人甲○○（按即原審聲請人）之生父為丁○○、
    謝陳來好，聲請人自小為莊謙一、乙○○○夫妻收養。其中莊謙一於民國（下同
    ）七十七年一月十五日辭世，而乙○○○與抗告人已於八十九年五月十六日終止
    收養關係，並已辦妥戶政登記。乙○○○並於八十九年十二月二十一日同意聲請
    人回復本姓為謝易霖。惟聲請人欲再向戶政機關申請辦理恢復本姓登記，卻遭拒
    絕，且承辦人員略謂有法院之同意裁判文件，始可據以辦理，爰請裁定准予恢復
    本姓。嗣經原審以於法不合為由，駁回聲請，惟當初姑母乙○○○出嫁莊家之後
    ，據稱莊家祖先有無嗣先考，作弄再三，莊家出了很多事情，仙佛指點，要抗告
    人過繼給先考，然抗告人僅名義上過繼給莊家，現已終止收養關係，應恢復本姓
    ，為此提起抗告云云。
二、按養子女自收養關係終止時起，回復其本姓，並回復其與本生父母之關係。但第
    三人已取得之權利不因此而受影響。新修正之民法第一千零八十三條定有明文。
    即收養關係終止後，當然回復其本姓，毋庸法院裁定。又按民事訴訟乃國家司法
    機關以解決當事人間關於私法上爭執為目的，所施行之程序，至國家之戶政機關
    ，其依職掌所為戶藉上之記載，駁回當事人更正之申請，屬於行政處分範圍，應
    依行政訴程序謀求解決，並非私權爭執，（屬民事訴訟法第二百四十九條第一項
    第一款規定之訴訟事件不屬普通法院權限之情形），此觀最高法院六十九年度台
    上字第四一五五號判例意旨自明。本件抗告人向戶政機關申請辦理恢復本姓之登
    記而遭拒絕，揆諸前開說明，自非屬普通法院權限之事件，抗告人聲請本件之裁
    定准予恢復本姓，原審以於法無據為由，並無不合，抗告論旨，仍執陳詞，指其
    不當，求予廢棄，為無理由。另抗告狀當事人欄「關係人」丁○○、乙○○○、
    丙○○○等並非本件事件之當事人，自毋庸審酌，併此明。
三、依非訟事件法第二十八條、第八條，民事訴訟法第四百九十二條第一項、第九十
    五條、第七十八條裁定如主文。
中      華      民      國    九十      年      三      月     十九     日
~B1民事第六庭審判長法  官  吳火川
~B2                法  官  饒鴻鵬
~B3                法  官  陳繼先
右為正本係照原本作成。
不得再抗告。
~B                書記官  劉建智
中      華      民      國    九十      年      三      月    二十二    日
                                                                        Ｙ


司法院資訊處製作；財團法人民間司法改革基金會備份。
